臺灣高等法院臺中分院刑事判決　　 96年度上更(一)字第225號
上　訴　人
即　被　告　丙○○
選任辯護人　林錦隆律師
上　訴　人
即　被　告　乙○○
選任辯護人　鐘炯律師
上列上訴人即被告因貪污治罪條例等案件，不服臺灣彰化地方法
院93年度訴字第247號，中華民國95年9月21日第一審判決（起訴
案號：臺灣彰化地方法院檢察署92年度偵字第3908、9841號，93
年度偵續字第2號），提起上訴，經本院判決後，由最高法院發
回更審，本院判決如下：
    主  文
原判決關於丙○○、乙○○部分撤銷。
丙○○與公務員共同對於違背職務之行為，期約賄賂，處有期徒
刑貳年拾月，褫奪公權貳年，減為有期徒刑壹年伍月，褫奪公權
壹年。
乙○○對於公務員，關於違背職務之行為，期約賄賂，處有期徒
刑貳年，褫奪公權貳年，減為有期徒刑壹年，褫奪公權壹年。
    犯罪事實
一、丙○○於民國92年間係擔任彰化縣溪州鄉張厝村村長；賴雅
    茹（業經原審法院判處罪刑確定）自91年3月間某日起、至
    92年5月間離職之日止，為彰化縣溪州鄉公所聘僱之臨時人
    員，負責彰化縣溪州鄉溪州區域性垃圾衛生掩埋場（下稱溪
    州垃圾掩埋場）開門及關場關門，與事業廢棄物進場過磅工
    作，為依法令服務於地方自治團體所屬機關而具有法定職務
    權限之公務員。乙○○同為彰化縣溪州鄉張厝村村民，並係
    設於臺北縣新莊市○○街96之3號「南橋環保工程有限公司
    」（下稱南橋公司）之負責人，該公司營業項目為一般廢棄
    物與一般事業廢棄物之清除。
二、緣賴雅茹因未婚夫呂昭明入監服刑，生活困頓，覓得彰化縣
    溪州鄉公所臨時人員工作後，因未婚夫呂昭明之胞兄丙○○
    即住於上揭掩埋場附近，乃就近借住大伯丙○○住處。乙○
    ○明知未依規定向彰化縣溪州鄉公所申請由溪州垃圾掩埋場
    代處理一般廢棄物，且經彰化縣政府環境保護局核准前，不
    得進場傾倒廢棄物，竟為貪圖以少許費用打點上開溪州垃圾
    掩埋場管理人員，即可獲免收費用進場傾倒垃圾，且無須報
    稅之利益，於92年3月初某日，在上開溪州鄉張厝村村長丙
    ○○位於彰化縣溪州鄉○○村○○路○段220號住處，由乙○
    ○向丙○○提議請時任該垃圾掩埋場之賴雅茹放水，讓乙○
    ○介紹、招攬之車輛未經上揭溪州鄉公所許可且毋需過磅計
    費，即可進場傾倒廢棄物，事後再與丙○○結算，由丙○○
    轉交應分予賴雅茹之金額，約每月新臺幣（下同）2萬元不
    等。丙○○乃以之與當日中午返家用餐之賴雅茹商議，獲賴
    雅茹應允後，賴雅茹遂與丙○○基於共同犯意聯絡，接受乙
    ○○上開行求期約，而由賴雅茹利用其持有該垃圾掩埋場大
    門管制磁卡，負責開門及關場關門與事業廢棄物進場過磅職
    務之機會，違背職務於該垃圾掩埋場上班及非上班時間，協
    助開門或未關門，讓乙○○所介紹、招攬之載運廢棄物車輛
    未持有該溪州鄉公所之許可證明即得進場，且未登記、過磅
    計費即可傾倒一般廢棄物。雙方期約後尚未交付賄賂，乙○
    ○即招攬同樣從事廢棄物清除之同業，即設於臺北縣新莊市
    ○○路564巷1弄4號5樓「侑展環保工程有限公司」（下稱侑
    展公司）負責人施政奇之胞兄、在佾展公司擔任業務員兼司
    機之施明杰，告知可依上揭方式前往該溪州垃圾掩埋場傾倒
    一般廢棄物，代價為每車應給付乙○○1萬1千元，施明杰見
    代價較平日往來之垃圾掩埋場收費低廉，遂同意乙○○要求
    ，乙○○因而居間安排施明杰與賴雅茹聯繫進場事宜，並將
    自己所經營之南橋公司收集之廢棄物交由施明杰併車前往傾
    倒。施明杰即自92年3月14日起，駕駛車號083─QM號垃圾車
    ，載運廢棄物至溪州垃圾掩埋場傾倒。施明杰並於同年4月
    間某日，將此事告知同業友人即設於臺北縣八里鄉○○路
    179之1號4樓「菘鴻環保有限公司」（下稱崧鴻公司）之負
    責人陳松文，及設於新竹市○○里○○路40巷25之1號5樓之
    14「永豐森事業有限公司」（下稱永豐森公司）之靠行業者
    李瑞彬。李瑞彬、陳松文同樣認為有利可圖，即以同一代價
    ，分別委由司機張李來和、王智勇多次隨同施明杰載運廢棄
    物至該垃圾掩埋場傾倒。賴雅茹以此方式讓佾展公司（含交
    付併車傾倒之南橋公司）、崧鴻公司、永豐森公司所收集之
    廢棄物違法進場傾倒共計27次，而依溪州垃圾掩埋場收費標
    準進場廢棄物每公斤收費3元，以每輛清潔車可載運15噸，
    每輛車應收費用4萬5千元計算，賴雅茹、丙○○共圖利乙○
    ○約25萬7千元（每車次11,000元27車次－應給付賴雅茹2
    個月以每月2萬元計算之賄賂），及上揭佾展公司（含交付
    併車傾倒之南橋公司）、崧鴻公司、永豐森公司共88萬8千
    元（每車次應繳費用45,00 0元27車次－支付乙○○每車
    次11,000元27車次－其中最後一次王智勇所載垃圾量僅7
    噸、張李來和所載僅13噸，不足30噸之差額10噸30,000
    元）之不法利益（上揭施明杰、陳松文、王智勇、李瑞彬、
    張李來和等5人因共同違反廢棄物清理法均已另為緩起訴處
    分確定）。
三、嗣於同年5月6日下午3時許，張李來和、王智勇分別駕駛車
    號287-QM號及車號166─QB號垃圾車進場傾倒廢棄物之際，
    為內政部警政署環保警察隊第二中隊會同環保署督察總隊中
    區環境督察大隊人員當場查獲，而偵知賴雅茹、乙○○所涉
    上情。其後於同年5月8日，賴雅茹前往法務部調查局彰化縣
    調查站陳述時，供出另有丙○○涉案，因而查獲丙○○。
四、案經法務部調查局彰化縣調查站移送及彰化縣警察局北斗分
    局報請臺灣彰化地方法院檢察署檢察官偵查起訴。
    理  由
壹、證據能力：
一、按被告以外之人（包括證人、鑑定人、告訴人、被害人及共
    同被告等）於檢察事務官、司法警察官或司法警察調查中所
    為之陳述，與審判中不符時，其先前之陳述具有較可信之特
    別情況，且為證明犯罪事實存否所必要者，得為證據，刑事
    訴訟法第159條之2定有明文。所謂「前後陳述不符」之要件
    ，應就前後階段之陳述進行整體判斷，以決定其間是否具有
    實質性差異，惟無須針對全部陳述作比較，陳述之一部分有
    不符，亦屬之。而所謂「較可信之特別情況」之情形，亦應
    就前後陳述時之各種外部情況進行比較，以資決定何者外部
    情況具有可信性。若陳述係在特別可信之情況下所為，則虛
    偽陳述之危險性即不高，雖係審判外陳述，或未經被告反對
    詰問，仍得承認其有證據能力。所稱「外部情況」之認定，
    例示如下：
    1.時間之間隔：陳述人先前陳述是在記憶猶新的情況下直接
      作成，一般與事實較相近，事後即可能因記憶減弱或變化
      ，致有不清晰或陳述不符之現象發生。
    2.有意識的迴避：由於先前陳述時被告未在場，是陳述人直
      接面對詢問警員所為陳述較為坦然；事後可能因陳述人對
      被告有所顧忌或同情，因而在被告面前較不願陳述不利被
      告之事實。
    3.受外力干擾：陳述人單獨面對檢察事務官或司法警察（官
      ）所為之陳述，程度上較少會受到強暴、脅迫、詐欺、利
      誘或收買等外力之影響，其陳述較趨於真實。若被告在庭
      或有其他成員參與旁聽時，陳述人可能會本能的作出迴避
      對被告不利之證述，或因不想生事乃虛構事實而為陳述。
    4.事後串謀：目擊證人對警察描述所目睹情形，因較無時間
      或動機去編造事實，客觀上亦較難認與被告間有勾串情事
      ，其陳述具有較可信性。但事後因特殊關係，雙方可能因
      串謀而統一口徑；或事後情況變化，兩者從原先敵對關係
      變成現在友好關係等情形，其陳述即易偏離事實而較不可
      信。
    5.警詢或檢察事務官偵查時，有無辯護人、代理人或親友在
      場：如有上開親誼之人在場，自可期待證人為自由從容之
      陳述，其證言之可信度自較高。
    6.警詢或檢察事務官所作之偵查筆錄記載是否完整：如上開
      筆錄對於犯罪之構成要件、犯罪態樣、加重減輕事由或起
      訴合法要件等事實或情況，均翔實記載完整，自可推定證
      人之陳述，與事實較為相近，而可信為真實。法院應斟酌
      上列因素綜合判斷，亦應細究陳述人之問答態度、表情與
      舉動之變化，此一要件係屬訴訟法事實之證明，以自由證
      明為已足，且應由主張此項證據之人證明。惟此僅係確定
      上開陳述有無證據能力而已，至該證據具有證據能力後，
      其證據力之強弱問題，仍待法院綜合全辯論意旨及調查證
      據所得，依法認定之。
    查本案證人施明杰、證人即同案被告賴雅茹、乙○○於警詢
    及法院審理時之證述有前後陳述不符之情形，本院審酌其等
    於警詢中之證述距案發日較近，當時記憶自較深刻，可立即
    反應所知，不致因時隔日久而遺忘案情；且較無來自被告或
    其他成員同庭在場之壓力而出於虛偽不實之指證，或事後串
    謀而故為迴護被告之機會，揆諸上開說明，其於警詢中所為
    之陳述，客觀上應具有較可信之特別情況，且亦為證明犯罪
    事實存否所必要，依上揭規定，其於警詢中之證言自有證據
    能力，被告丙○○之辯護人認其等於審判外之警詢陳述，無
    證據能力，容有所誤。
二、又按被告以外之人於偵查中向檢察官所為陳述，除顯有不可
    信之情況者外，得為證據，同法第159條之1第2項定有明文
    。偵查中對被告以外之人（包括證人、鑑定人、告訴人、被
    害人及共同被告等）所為之偵查筆錄，或被告以外之人向檢
    察官所提之書面陳述，性質上均屬傳聞證據。惟現階段刑事
    訴訟法規定檢察官代表國家偵查犯罪、實施公訴，依法其有
    訊問被告、證人及鑑定人之權，證人、鑑定人且須具結，而
    實務運作時，檢察官偵查中向被告以外之人所取得之陳述，
    原則上均能遵守法律規定，不致違法取供，其可信度極高，
    職是，被告以外之人前於偵查中已具結而為證述，除反對該
    項供述得具有證據能力之一方，已釋明「顯有不可信之情況
    」之理由外，不宜以該證人未能於審判中接受他造之反對詰
    問為由，即遽指該證人於偵查中之陳述不具證據能力。查本
    案證人施明杰、證人即同案被告賴雅茹於93年2月18日之證
    述、乙○○於92年11月19日之證述，均經具結，各有結文在
    卷可憑（見臺灣彰化地方法院檢察署92年度偵字第9481號卷
    第10頁、92年度偵字第3908號卷第97、96頁、93年度偵續字
    第2號卷第18頁背面），其等未曾提及檢察官在偵查時有不
    法取供之情形，上開供述核無顯不可信之情況，依上說明，
    其等於偵查中之證言自均具有證據能力，被告丙○○之辯護
    人認上揭證人於審判外之偵查中陳述，無證據能力，亦有誤
    會。
三、再按被告以外之人（包括證人、鑑定人、告訴人、被害人及
    共同被告等）於審判外之陳述雖不符刑事訴訟法第159條之1
    至之4等四條之規定，而經當事人於審判程序同意作為證據
    ，法院審酌該言詞陳述或書面陳述作成時之情況，認為適當
    者，亦得為證據；當事人、代理人或辯護人於法院調查證據
    時，知有刑事訴訟法第159條第1項不得為證據之情形，而未
    於言詞辯論終結前聲明異議者，視為有前項之同意，同法第
    159條之5定有明文。立法意旨在於傳聞證據未經當事人之反
    對詰問予以核實，原則上先予排除。惟若當事人已放棄反對
    詰問權，於審判程序中表明同意該等傳聞證據可作為證據；
    或於言詞辯論終結前未聲明異議，基於尊重當事人對傳聞證
    據之處分權，及證據資料愈豐富，愈有助於真實發見之理念
    ，且強化言詞辯論主義，使訴訟程序得以順暢進行，上開傳
    聞證據亦均具有證據能力。本案證人陳松文、王智勇、李瑞
    彬、張李來和、黃文哲、廖豐志、王福元、吳金德固均曾於
    警詢或偵查中為陳述，其性質雖屬傳聞證據，惟其未再於法
    院審理中為陳述，然其等所為之上開警詢、偵查筆錄內容，
    於本院審理時予以提示，且各經檢察官、辯護人及被告等人
    表示意見。當事人或辯護人已知上述筆錄乃傳聞證據，且均
    未於言詞辯論終結前對該等筆錄內容異議，依上開規定，其
    等於警詢、偵查中之證言已擬制同意其有證據能力，本院審
    酌上開筆錄作成時，較無人情施壓或干擾，亦無不當取供之
    情形，認為以之作為本案之證據亦屬適當，是其等於警詢、
    偵查筆錄之證言自具有證據能力。
貳、認定犯罪事實所憑之證據及理由：
一、訊之被告丙○○、乙○○均矢口否認有何期約受賄或行賄之
    犯行。被告丙○○辯稱：伊雖有於92年3、4月間，在家中與
    乙○○喝茶約1個小時，然賴雅茹並未在場，且伊亦未與賴
    雅茹共同謀議，請賴雅茹違背職務期約收賄云云；被告乙○
    ○辯稱：伊沒有與丙○○、賴雅茹說好要賴雅茹放水，亦未
    提及欲給付賴雅茹多少錢，且伊亦未與施明杰有傾倒廢棄物
    之共同謀議云云。惟查：
  (一)、本件證人即同案被告賴雅茹於92年5月8日警詢時證稱：係
      被告丙○○於前揭時地向伊表示，因伊夫（當時為未婚夫
      ）現正服刑中，生活費及小孩教養費不足，只要將手機號
      碼交予另一被告乙○○，屆時被告乙○○會與伊聯絡，請
      伊開溪州垃圾掩埋場大門，對方會進場傾到廢棄物，伊不
      要過磅計算，只須配合開門，每月會有2至3萬元之額外收
      入，被告丙○○於每月與環保清潔公司人員結算後，就伊
      該得之部分會將錢交付予伊，當時還有被告乙○○在場等
      情（見臺灣彰化地方法院檢察署92年度他字第1971號卷第
      51頁）。復於95年4月27日原審審理時結稱：「（問：在
      外面時，丙○○如何跟你談？）答：大概是筆錄（指上揭
      92年5月8日調查站筆錄）這樣。筆錄是照我的意思記的」
      等語明確。其就被告乙○○涉案情節，於92年7月15日警
      詢時證稱：係因乙○○介紹方認識施明杰，因乙○○曾向
      伊要過手機號碼，以聯絡違規環保公司車輛進入溪州垃圾
      掩埋場傾倒垃圾事宜，之後施明杰主動打電話聯絡伊，表
      示乙○○是施明杰之叔，以後有垃圾車要進場都由施明杰
      打電話聯絡伊，伊才知悉有施明杰此人等語（見同上檢察
      署92年度他字第1971號卷第15頁背面）；於93年2月18日
      偵查中更結稱：（問：第一次倒【指傾倒廢棄物】的情形
      ）答：是徐【指乙○○】與施【指施明杰】開轎車，並帶
      一臺垃圾車進去倒，並沒有經過登記及過磅，沒有拿錢給
      我等語（見同上檢察署92年度偵字第9481號卷第18頁）在
      卷可核。此外，復有證人施明杰、陳松文、王智勇、李瑞
      彬、張李來和、黃文哲（即彰化縣溪州鄉清潔隊隊長）於
      警偵訊，證人廖豐志（彰化縣溪州鄉公所秘書）、王福元
      （彰化縣溪州鄉鄉長）、吳金德（上揭佾展公司司機）杰
      於警詢中證述在卷可採。並有行政院環保署環境督察總隊
      中區環境督察大隊稽查工作紀錄2份、現場圖1紙、現場照
      片12幀、中興保全股份有限公司管制溪州垃圾掩埋場進出
      紀錄表7紙、臺灣大哥大股份有限公司用戶賴雅茹及乙○
      ○通聯資料查詢單各11紙、彰化縣區域性垃圾處理廠（場
      ）管理自治條例影本、溪州區區域性衛生掩埋場地磅紀錄
      單資料、彰化縣廢棄物清除處理商業同業公會會員名單及
      彰化縣溪州鄉公所覆稱環保公司申請使用溪州垃圾掩埋場
      須繳納保證金、有進場期限、數量限制及收費方式之函文
      數份及該鄉公所於94年7月13日覆稱被告賴雅茹任職時間
      及職務內容之函文（見原審卷(一)第152頁）附卷可稽，足
      認賴雅茹之證述確與事實相符。
  (二)、參以賴雅茹與丙○○本有親誼，賴雅茹為丙○○之親弟媳
      ，與被告丙○○、乙○○間毫無仇怨嫌隙，此分別為被告
      丙○○、乙○○及證賴雅茹分別供證在卷（見原審院卷(二)
      第119頁背面），賴雅茹顯無故意構陷之動機。況被告丙
      ○○初均否認有向賴雅茹提及「每月2、3萬元」之事實，
      迨原審審理時，經賴雅茹以證人身分結證如上述後，被告
      丙○○始坦承有提及「每月2、3萬元」一事；但仍辯稱：
      「該2、3萬元」一事係透過他人（即丙○○之妹）轉告賴
      雅茹，主要因賴雅茹生活困難，其欲自行補貼賴雅茹生活
      費用，並非所謂要賴雅茹違法放行載運廢棄物車輛之代價
      云云（見原審院卷(二)第58頁背面）。詎嗣於95年9月7日原
      審審理時，被告丙○○竟另稱「該每月2、3萬元」係指其
      欲分期以每月2、3萬元之方式償還向賴雅茹之夫即其弟買
      車之價款云云（見原審院卷(二)第119頁背面）。揆之被告
      丙○○終坦承有所謂「欲每月2、3萬元予賴雅茹」之情事
      ，足徵證人賴雅茹前揭證述並非任意捏造；且被告丙○○
      對於為何欲給付賴雅茹上揭金額，前稱為照顧、補貼賴雅
      茹之生活費用，後則改稱係償還車款之金額，前後供述大
      相逕庭，如為實情，何以前後所述主要情節均不相符？是
      被告丙○○上揭所辯明顯係臨訟編纂之詞，不足採信。
  (三)、被告乙○○於93年2月18日偵查時已坦承：當初在被告丙
      ○○家，為傾倒一些廢棄物，希望賴雅茹開門（指溪州垃
      圾掩埋場門禁）讓其等進去（傾倒廢棄物），且其曾為了
      傾倒垃圾一事與賴雅茹電話聯絡，以便讓案外人施明杰進
      入，至於第一次前往溪州垃圾掩埋場（指至該場傾倒廢棄
      物），係其與施明杰共乘轎車，另有一位司機駕駛一部垃
      圾車一起前往傾倒等情（見同上檢察署93年度偵續字第2
      號卷第15、16頁），核與證人賴雅茹上揭證述情節大致相
      符，並有被告乙○○與賴雅茹之通聯紀錄在卷可考，益見
      賴雅茹之證述確屬信而有徵，故被告乙○○嗣後再翻異前
      詞，否認曾聽聞任何人向賴雅茹提及倒垃圾，與每個月多
      2、3萬元之情節，無非圖卸之詞，亦無足採。
  (四)、再者，賴雅茹係自92年3月14日起、至同年5月6日止違法
      放行未取得彰化縣溪州鄉公所許可之載運廢棄物車輛進入
      溪州垃圾掩埋場傾倒，復未過磅計費，共計19日一情，有
      賴雅茹細閱中興保全公司管制溪州垃圾場紀錄後所供證在
      卷（見同上檢察署92年度他字第1971號卷第14頁），及上
      開紀錄附卷可佐。又證人賴雅茹供稱每次大多違法放行1
      至2部車輛進場傾倒垃圾，其中1、2天係3部清潔車一起進
      場，總計約有27、8車次，…車輛的載重量約為15噸等語
      （見同上卷第15、51頁）。證人施明杰證稱：「（問：到
      溪州掩埋場倒垃圾，總共有幾車次？）不一定，去的時候
      有時候一台、二台，總共幾台不清楚」（見原審卷(二)第49
      頁）。證人張李來和證稱：「…前二次只有二部車子進場
      ，第三次則再增加一部由菘鴻保工程公司司機阿勇駕駛的
      垃圾車進場」（見上開92年度他字第1971號卷第165頁）
      等語，堪認賴雅茹上揭供述總計大約違法放行27、8車次
      ，應屬保守有據之數字，玆採最有利於被告之原則，應認
      賴雅茹所違法放行之次數為27車次。以每車次載運垃圾量
      15噸計算，扣除其中最後由王智勇所駕車號287-QM垃圾車
      約僅載7噸（參考證人陳松文、王智勇警訊證述），及張
      李來和所駕李瑞彬所有之166-QE號垃圾車，最大載重17噸
      ，總共倒二次，每次約13、4噸，不及15噸部分（參考證
      人李瑞彬、張李來和證述，見上揭92年度他字第1971號卷
      第96、165頁），每公斤應收入場費3元計算，賴雅茹共使
      上開廢棄物清運業者，減少支付入場費達1,185,000元。
  (五)、另賴雅茹及被告丙○○係與被告乙○○約定，以每月2、3
      萬元之代價，違法放行車輛傾到廢棄物，已如前述，而本
      件違法傾到之日期係自92年3月14日起至同年5月6日止，
      為期將近2個月，亦如前認定，依最有利於被告之原則採
      計，應認每月所圖得之金額為2萬元、共計2個月，是被告
      丙○○與賴雅茹所期約受賄之財物至多為4萬元（2萬元乘
      以2個月）。至被告乙○○部分，因被告乙○○向施明杰
      告知每傾倒1車次收費1萬1千元，迭為證人施明杰證稱在
      卷，茲亦查無證據直指被告乙○○就上揭每車次1萬1千元
      之代價，除約定如上述每月2萬元賄款外，另有與被告丙
      ○○、賴雅茹為如何之分配，是僅得認該每車1萬1千元之
      代價悉數由被告乙○○所獲取，故被告乙○○所可圖得之
      利益約25萬7千元（每車次11,000元27車次－應給付賴
      雅茹2個月以每月2萬元計算之賄賂）；被告丙○○與賴雅
      茹共圖利上揭佾展公司（含交付併車傾倒之南橋公司）、
      崧鴻公司、永豐森公司金額約88萬8千元（每車次應繳費
      用45,000元27車次－支付乙○○每車次11,000元27車
      次－其中最後一次王智勇所載垃圾量僅7噸、張李來和所
      載僅13噸，不足30噸之差額10噸30,000元）之不法利益
      。
  (六)、綜上所述，本件事證至臻明確，被告等犯行均堪認定，應
      依法論科。
、論罪科刑理由：
一、被告等犯罪後，刑法關於罰金刑最低額（第33條第5款）之
    規定，業經總統於94年2月2日公布修正，並自95年7月1日起
    施行，比較修正前後之規定，該修正後之規定，並無較有利
    於被告之情形，依同法第2條第1項，仍應適用該修正前之規
    定論處。被告丙○○所為，係犯貪污治罪條例第4條第1項第
    5款之違背職務期約賄賂罪。被告乙○○所為係犯貪污治罪
    條例第11條第3項之違背職務期約賄賂罪。被告丙○○雖非
    公務員，但與有公務員身分之賴雅茹間，有犯意聯絡及行為
    分擔，為共同正犯，仍應依貪污治罪條例第3條規定，按該
    條例處斷。又被告丙○○當日係擔任勸說賴雅茹接受被告乙
    ○○行賄之關鍵，賴雅茹之所以同意違法放行，與被告丙○
    ○身為大伯（即其未婚夫之兄），賴雅茹因而聽從兄長之言
    至有關係，足認被告丙○○之可罰性未較有身分關係之賴雅
    茹為輕，故不應依修正後刑法第31條第1項但書減輕其刑，
    附此敘明。又被告丙○○、乙○○之要求、行求賄賂，係屬
    期約賄賂罪之階段行為，不另論罪。再被告丙○○因與賴雅
    茹二人貪圖清除廢棄物業者所欲給付之賄賂，而由賴雅茹違
    背職務放行，任業者未取得溪州鄉公所許可即進場傾倒，且
    未過磅計費，涉案明確，然該等業者均係持有合法有效之廢
    棄物清除許可證（詳如後述），是該等業者跨區營運，雖損
    及溪州鄉公所之收益，惟渠等為合法業者，有相關清除設備
    ，故對於環境之危害尚非重大，甚者，業者傾倒廢棄物約2
    個月，共約27車次，尚非大規模、長時間之貪情事，其犯
    罪情節，本院認尚屬輕微，且本案未有積極證據足證被告丙
    ○○已取得任何財物或不正利益，而其為賴雅茹與被告乙○
    ○間期約之賄款僅2個月共計4萬元之財物，應依貪污治罪條
    例第12條第1項規定減輕其刑。又被告丙○○係因考慮弟婦
    賴雅茹一人單獨負擔扶養小孩之責，以致生活困難，為圖幫
    賴雅茹多得每月2、3萬元之額外收入，以支撐生活所需，而
    與之共同合意為本案犯行，且違法放行之業者本身均領有合
    法有效之清除許可證（如下所載），雖損及彰化縣溪州鄉公
    所之收益，然對於環境之危害不大，甚者，被告丙○○與賴
    雅茹二人尚未實際取得任何賄賂，故認被告丙○○、賴雅茹
    二人所為，情輕法重，顯可憫恕，縱處以最低度刑，猶嫌過
    重，本院認應依刑法第59條規定予以酌量減輕其刑。至於被
    告乙○○曾於偵查中自白犯罪，應依貪污治罪條例第11 條
    第4項後段規定減輕其刑。又其關於違背職務行為期約賄賂
    之金額為4萬元，且犯罪情節輕微，應依同條例第12條第2項
    規定遞減輕其刑。
二、原審法院因認被告等罪證明確，而各予論科，固屬有據。然
    查被告等犯本件之罪情節輕微，各自期約受賄、行賄之金額
    為4萬元，有如上述，原審法院未依貪污治罪條例第12條第1
    、2項規定減輕其刑；另被告乙○○於偵查中自白犯罪，原
    審法院未依同條例第11條第4項後段規定減輕其刑，均有未
    當。又被告等犯本件之罪，時間係在96年4月24日以前，被
    告丙○○並依上開條例第12條規定減輕其刑，其二人所犯罪
    名悉合於中華民國九十六年罪犯減刑條例第2條第1項第3款
    之減刑規定，原審法院未及適用該條例規定予以減刑，亦有
    未當。被告等上訴意旨否認犯行，並執陳詞指摘原判決不當
    ，雖非有理，然原判決既有上揭可議之處，仍應由本院予以
    撤銷改判。爰審酌被告等之犯罪動機、目的、所生危害，及
    犯罪後被告丙○○自始否認犯行，尚無悔悟之具體表現，被
    告乙○○則堅拒不吐露向業者收取之每車1萬1千元之金額流
    向，及相關約定賄賂之情節，徒增司法調查資源之浪費，甚
    且供詞反覆，一味否認，毫無悔改之意，態度均屬不佳等一
    切情狀，分別量處如主文第2項所示之刑，並依貪污治罪條
    例第17條規定各宣告褫奪公權，及諭知減得之刑暨褫奪公權
    之期間。又按犯貪污治罪條例第4條至第6條之罪者，其所得
    財物，應予追繳，並依其情節分別沒收或發還被害人。前項
    財物之全部或一部無法追繳時，應追徵其價額，或以其財產
    抵償之，該條例第10條第1、2項定有明文。茲被告丙○○雖
    涉犯該條例第4條之罪，已如前認定，惟其尚未有所得財物
    ，亦如前述，自無從依上開條文諭知沒收或追徵。
三、公訴意旨認被告乙○○另涉有違反廢棄物清理法第46條第1
    項第4款之未依同法第41條第1項規定領有廢棄物清除、處理
    許可文件，從事廢棄物貯存、清除、處理罪嫌。惟查，本案
    前往傾倒廢棄物之公司（含被告乙○○所經營之南橋公司收
    集交付佾展公司傾倒者）即佾展公司、崧鴻公司、永豐森公
    司、南橋公司，均係領有合法一般廢棄物及事業廢棄物清除
    許可證之業者，分別有各該當時仍在有效期限內之清除許可
    證影本各1份在卷可查。又有關清運廢棄物至他縣市之處理
    場（廠）處理之情形，係屬清除機構之跨區營運，依90年10
    月24日修正公布之廢棄物清理法第70條規定「執行機關、公
    民營廢棄物清除處理機構、共同清除處理機構處理或依第29
    條第1項提供處理設施之事業，得清理轄區以外之廢棄物，
    直轄市、縣（市）主管機關不得限制之。」爰此，清除機構
    跨區營運應不符合廢棄物清理法第46條第1項第4款之要件，
    此亦有行政院環境保護署94年11月25日環署廢字第094008
    89 61號函足佐，是上揭前往溪州垃圾掩埋場傾倒廢棄物之
    公司，既領有合法有效之清除許可證明文件，自與上揭公訴
    人所指廢棄物清理法第46條第1項第4款之構成要件不該當，
    此外，又查無被告乙○○有何違反上開廢棄物清理法第46條
    第1項第4款之情事，應認被告乙○○此部分犯罪不能證明，
    茲因公訴意旨認此部分與前揭被告乙○○論罪部分有牽連犯
    之裁判上一罪關係（業據公訴人當庭表示，分見原審卷(二)第
    3頁背面及第120頁），故不另為無罪之諭知，附此敘明。
據上論斷，應依刑事訴訟法第369條第1項前段、第364條、第299
條第1項前段，貪污治罪條例第2條、第3條、第4條第1項第5款、
第11條第3項、第8條第2項、第11條第4項後段、第12條第1項、
第2項、第17條、第19條，刑法第2條第1項前段、第28條、第31
條第1項、第37條第2項、第59條，中華民國九十六年罪犯減刑條
例第2條第1項第3款、第7條、第14條，判決如主文。
本案經檢察官甲○○到庭執行職務。
中　　華　　民　　國　　96　　年　　9 　　月　　6 　　日
            刑事第六庭　審判長法　官　李　文　雄
                              法　官　張  恩　賜
                              法　官　邱　顯　祥
上列正本證明與原本無異。
如不服本判決應於收受送達後十日內向本院提出上訴書狀，其未
敘述上訴之理由者並得於提起上訴後十日內向本院補提理由書（
均須按他造當事人之人數附繕本）。
                              書記官  陳　桂   芬
中　　華　　民　　國　　96　　年　　9 　　月　　6   　日
所犯法條：
貪污治罪條例第4條第1項第5款：
有下列行為之一者，處無期徒刑或十年以上有期徒刑，得併科新
台幣一億元以下罰金：
一　竊取或侵占公用或公有器材、財物者。
二　藉勢或藉端勒索、勒徵、強占或強募財物者。
三　建築或經辦公用工程或購辦公用器材、物品，浮報價額
    、數量、收取回扣或有其他舞弊情事者。
四　以公用運輸工具裝運違禁物品或漏稅物品者。
五　對於違背職務之行為，要求、期約或收受賄賂或其他不正利
    益者。
貪污治罪條例第11條：
對於第2條人員，關於違背職務之行為，行求、期約或交付賄賂
或其他不正利益者，處1年以上7年以下有期徒刑，得併科新臺幣
3百萬元以下罰金。
對於外國、大陸地區、香港或澳門之公務員，就跨區貿易、投資
或其他商業活動有關事項，為前項行為者，處5年以下有期徒刑
或科新臺幣1百萬元以下罰金。
不具第2條人員之身分而犯前二項之罪者，亦同。
犯前三項之罪而自首者，免除其刑；在偵查或審判中自白者，減
輕或免除其刑。
在中華民國領域外犯第1項、第2項之罪者，不問犯罪地之法律有
無處罰規定，均依本條例處罰。
